【裁判字號】    99,撤緩,79
【裁判日期】    991207
【裁判案由】    聲請撤銷緩刑
【裁判全文】
臺灣嘉義地方法院刑事裁定              99年度撤緩字第79號
聲  請  人  臺灣嘉義地方法院檢察署檢察官
受  刑  人  吳木霖
上列聲請人因受刑人妨害自由案件，聲請撤銷緩刑之宣告（99年
度執聲字第569號），本院裁定如下：
    主  文
聲請駁回。
    理  由
一、聲請意旨略稱：受刑人吳木霖因犯妨害自由罪，前經臺灣南
    投地方法院於民國（以下同）九十七年七月八日，以九十七
    年度訴字第二二號判決，判處有期徒刑九月，緩刑四年，於
    九十七年七月三十一日確定。竟於緩刑期內，更犯竊盜案件
    ，經本院於九十九年五月三十一日，以九十九年度嘉簡字第
    六四九號判決判處有期徒刑四月，於同年六月二十四日確定
    ，顯見受刑人法治觀念淡薄，缺乏悛悔遷善之意，足認原宣
    告之緩刑難收其預期效果，有執行刑罰之必要，因而依刑法
    第七十五年之一第一項第二款規定，聲請將上述緩刑之宣告
    ，予以撤銷等語。
二、按受緩刑之宣告而有緩刑期內因故意犯他罪，而在緩刑期內
    受得易科罰金之有期徒刑、拘役或罰金之宣告確定情形，足
    認原宣告之緩刑難收其預期效果，而有執行刑罰之必要者，
    得撤銷其宣告，刑法第七十五條之一第一項第二款定有明文
    。次按，九十四年一月七日修正公布之刑法，自九十五年七
    月一日施行；又於九十四年一月七日刑法修正施行前，受緩
    刑之宣告，九十四年一月七日修正刑法施行後，仍在緩刑期
    內者，適用九十四年一月七日修正施行之刑法第七十五條、
    第七十五條之一及第七十六條規定，刑法施行法第十條之一
     、第六條之一亦分別定有明文。末按，緩刑制度係為促使
    惡性輕微之被告或偶發犯、初犯改過自新而設，而九十四年
    一月七日刑法第七十五條之一第一項修正理由即明示：「(一)
    現行關於緩刑前或緩刑期間故意犯他罪，而在緩刑期內受得
    易科罰金之有期徒刑之宣告者，列為應撤銷緩刑之事由，因
    認過於嚴苛，而排除第七十五條應撤銷緩刑之事由，移列至
    得撤銷之事由，俾使法官依被告再犯情節，而裁量是否撤銷
    先前緩刑之宣告；其次，如有前開事由，但判決宣告拘役、
    罰金時，可見行為人仍未見悔悟，有列為得撤銷緩刑之事由
    ，以資彈性適用．．．」，故檢察官以行為人有刑法第七十
    五條之一第一項第二款事由據以聲請撤銷緩刑之宣告，法院
    應就行為人再犯之情節、是否悔悟等情，審究原緩刑之宣告
    是否難收預期之效果，而有執行刑罰之必要，據以裁量是否
    撤銷先前緩刑之宣告。
三、查受刑人吳木霖因犯妨害自由罪，前經臺灣南投地方法院於
    九十七年七月八日以九十七年度訴字第二二號判決，判處有
    期徒刑九月，緩刑四年，緩期內付保護管束，於九十七年七
    月三十一日確定。惟其於緩刑期內，故意犯竊盜罪，經本院
    於九十九年五月三十一日，以九十九年度嘉簡字第六四九號
    簡易判決判處有期徒刑四月，如易科罰金，以新臺幣一千元
    折算一日，於同年六月二十四日確定等情，有臺灣高等法院
    被告前案紀錄表在卷及上開刑事判決、刑事簡易判決及檢察
    官聲請簡易判決處刑書各乙件可憑，受刑人確有刑法第七十
    五條之一第一項第二款得撤銷緩刑之事由，要可認定。
四、本件受刑人固於前案緩刑宣告期滿前即九十九年三月二十日
    ，因故意再犯竊盜罪，而在前案緩刑期內，受得易科罰金之
    有期徒刑四月宣告確定。本件檢察官依修正後刑法第七十五
    條之一第一項第二款：緩刑期內因故意犯他罪，而在緩刑期
    內受得易科罰金之有期徒刑、拘役或罰金之宣告確定者之規
    定，雖得聲請撤銷緩刑，已如前述。然查：
    (一)受刑人有無「足認原宣告之緩刑，難收預期效果」情事，
      而得撤銷緩刑宣告，本件檢察官撤銷緩刑聲請書內，僅以
      受刑人於受緩刑宣告後，猶故意再犯竊盜罪，缺乏悔過遷
      善之意，足認原宣告之緩刑難收其預期效果，有執行刑罰
      必要云云。惟國家刑罰權行使，需符合比例原則，對受刑
      人如何符合「足認原宣告之緩刑，難收其預期效果，而有
      執行刑罰必要」等實質要件，本件檢察官僅提出受刑人後
      案竊盜罪刑事簡易判決書及聲請簡易判決處刑書各乙件而
      已，此外並未提出其他任何證據予以證明。是本件檢察官
      僅依該竊盜罪簡易判決書，即率以推論受刑人其原宣告緩
      刑，已難收預期效果，若果如此，則刑法第七十五條及第
      七十五條之一，即無區分必要。本件受刑人前案所受緩刑
      宣告確定之罪，係受有期徒刑九月不得易科罰金之宣告刑
      ，而緩刑期內所犯之後案，係犯竊盜罪經判處有期徒刑四
      月得易科罰金之宣告刑，如前案緩刑宣告經撤銷，受刑人
      即應入監執行有期徒刑九月，前後案所處之有期徒刑相去
      甚遠，以情節輕微僅量處有期徒刑四月之後案，即率予撤
      銷緩刑，而令受刑人入監執行自由刑，是否符合比例原則
      ，實有疑義。
    (二)受刑人後案係於九十九年三月二十日下午二時許，駕駛其
      所有之自用小貨車，前往嘉義縣番路鄉公興村腦寮八號，
      竊取案外人劉能國所有之肥料十九包等情，有該案檢察官
      聲請簡易判決處刑書及本院簡易判決書各乙件可憑，並經
      本院調取該案全案卷證覆核無訛，受刑人犯罪動機係為施
      肥香蕉園，犯罪手段平和，所得財物僅價值新臺幣五千八
      百九十元之肥料十九包，所得財物非多，且竊得後並未變
      賣花用，而係施肥於其種植之香蕉，其行為固屬非是而應
      予以處罰，惟其犯罪情節尚屬輕微，且其犯罪後復坦承犯
      行，亦難認無悔悟之心。
    (三)受刑人前案受緩刑宣告，且緩刑附有條件，於緩刑期內併
      付保護管束，於九十七年七月三十一日確定後，其所受緩
      刑宣告尚併付保護管束，與未付保護管束之緩刑宣告，毋
      庸定期向觀護人報到執行保護管束者尚有不同，從而，其
      所受緩刑宣告是否收預期成效，自應審酌執行保護管束成
      效為斷。本件受刑人於裁判確定後，由臺灣嘉義地方法院
      檢察署檢察官指揮執行保護管束，並由該署觀護人實際執
      行，於九十七年九月十六日第一次向觀護人報到後，迄九
      十九年十一月十六日向觀護人報到接受保護管束執行止，
      均有依觀護人指定之期日前往該署報到執行；且均有參加
      臺灣嘉義地方法院檢察署舉辦之各項受保護人關懷活動、
      填寫心得報告；目前從事園藝造景及犬隻繁殖販售，有穩
      定正常工作，復在嘉義大學附設社區大學進修等情，業經
      本院調取該署九十七年執護字第一八一號觀護卷覆核無訛
      ，足見受刑人接受保護管束輔導，日常行為正常，有正當
      工作，且知所上進入社區大學進修吸收新知，表現合於節
      度，並無違法偏差行為，已見具體成效，殊難遽認有檢察
      官所指稱難收其預期效果而有執行刑罰必要之情事。
    (四)受刑人後案判決確定後，執行其保護管束之觀護人，因被
      告於緩刑期間，故意再犯罪受得易科罰金之有期徒刑宣告
      ，而有刑法第七十五條之一第一項第二款得撤銷緩刑之事
      由，曾於九十九年八月五日以受刑人「緩刑迄今均能依指
      示報到，有穩定的工作，犯後態度良好，並深知悔悟，綜
      此，為勵其自新，擬暫不予聲請撤銷緩刑之宣告」，簽請
      執行檢察官准予不聲請撤銷緩刑等情，有該簽附於上開觀
      護卷內可稽，雖執行檢察官以受刑人「查無具體優良事蹟
      ，本件仍應聲請撤銷緩刑」裁示不予准許，惟被告於緩刑
      付保護管束期間，有無悔改之意，是否收緩刑宣告之效，
      執行觀護人及觀護志工應是最為清楚之人，彼等意見仍具
      有相當價值而可採取，且由本院調閱上開觀護執行卷宗審
      閱後，亦足認受刑人受保護管束執行已見具體成效，而受
      刑人緩刑宣告撤銷與否，係以緩刑宣告是否難收其預期效
      果而有執行刑罰必要而定，並非以受刑人於緩刑期內「有
      具體優良事蹟」為免於撤銷之要件，上開執行檢察官所憑
      見解尚難採憑。
五、按緩刑宣告是否得撤銷，除須符合刑法第七十五條之一第一
    項各款之要件外，本條並採裁量撤銷主義，賦予法院撤銷與
    否之權限，特於第一項規定實質要件為「足認原宣告之緩刑
    難收其預期效果，而有執行刑罰之必要」，供作審認之標準
    。亦即於上揭「得」撤銷緩刑之情形，法官應依職權本於合
    目的性之裁量，妥適審酌被告所犯前後數罪間，關於法益侵
    害之性質、再犯之原因、違反法規範之情節是否重大、被告
    主觀犯意所顯現之惡性及其反社會性等情，是否已使前案原
    為促使惡性輕微之被告或偶發犯、初犯改過自新而宣告之緩
    刑，已難收其預期之效果，而確有執行刑罰之必要。本件受
    刑人前案緩刑宣告是否撤銷自應本此意旨審酌，綜合上述，
    受刑人所受緩刑付保護管束宣告，期間達四年之久，自九十
    七年七月三十一日確定，緩刑期滿日期為一百零一年七月三
    十日，其執行保護管束迄今，已逾二年，受刑人均遵期向觀
    護人報到執行保護管束，行為表現正常，無違法偏差異常行
    為，有從事正當工作以賺取金錢維持家計，足見原緩刑付保
    護管束之刑罰，已收具體成效，其雖於緩刑付保護管束期滿
    前，再犯竊盜罪，惟其情節尚屬輕微，尚無嚴重影響社會治
    安情事，犯後復坦承犯行而知所悔悟，而前案應執行刑為有
    期徒刑九月，如遽予撤銷緩刑宣告，受刑人即將入監執行，
    顯不符比例原則，且本件檢察官僅以受刑人於緩刑期內更犯
    竊盜罪，未審酌其情節輕重，亦未能提出受刑人於緩刑期間
    ，有何其他違反緩刑規定，難收緩刑效果，而有撤銷緩刑宣
    告之具體事證。本院認受刑人前案原宣告緩刑付保護管束，
    經執行後，已收其預期效果而無執行刑罰必要，檢察官之聲
    請為無理由，應予駁回。至為期盼受刑人應知悉刑罰之嚴苛
    ，勿再輕蹈法網，體會國家、法律之恩，感念觀護志工、觀
    護人之關懷、教誨及輔導，珍惜人生，遵守保護管束之規定
    ，保護管束能圓滿執行期滿，庶幾無負本院審酌各情後給予
    自新機會之決定，附予明。
六、依刑事訴訟法第四百七十六條，裁定如主文。
中    華    民    國    99    年    12    月    7     日
                  刑事第一庭    法  官  許進國
上列正本證明與原本無異。
如不服本裁定，應於裁定送達後5日內向本院提出抗告狀（應附
繕本）。
中    華    民    國    99    年    12    月    7     日
                                書記官  賴琪玲

司法院資訊處製作；財團法人民間司法改革基金會備份。
